臺北高等行政法院判決
　　　　　　　　　　　　　　　　　　 95年度簡字第00763號
原　　　告　甲○○
被　　　告　臺北市政府
代　表　人　乙○○市長）住同.
上列當事人間因就業服務法事件，原告不服行政院勞工委員會中
華民國95年8 月18日勞訴字第0950030348號訴願決定，提起行政
訴訟。本院判決如下：
　　主  文
原告之訴駁回。
訴訟費用由原告負擔。
　　事  實
一、事實概要：緣原告非法聘僱逃逸之越南籍看護工TRUONG THI
    THANH DAO 君（以下簡稱T 君，護照號碼：A0000000A ；原
    經核准之雇主：黃碧伶）至原告所經營之「長壽前燒肉店
    」（台北市○○區○○路3 段129 號），從事廚房雜工之工
    作，案經台北市政府警察局大安分局於民國（下同）95年2
    月24日循線查獲，該分局遂於95年3 月27日以北市警安分戶
    字第09531122600 號函移由被告核處。嗣經被告審查屬實，
    乃依就業服務法第57條第1 款及第63條第1 項規定，於95年
    4 月17日以府勞二字第09532263300 號就業服務法罰鍰案件
    處分書處原告罰鍰新台幣（下同）15萬元整。原告不服，提
    起訴願，經遭決定駁回，遂向本院提起本件行政訴訟。
二、兩造聲明：
　(一)原告聲明求為判決：
    1.訴願決定及原處分均撤銷。
    2.訴訟費用由被告負擔。
　(二)被告聲明求為判決：
    1.駁回原告之訴。
    2.訴訟費用由原告負擔。
三、兩造之爭點：
甲、原告主張之理由：
一、原告在雇用T 君前，從未聘僱過任何外籍勞工，亦對就業服
    務法有關聘僱外國人之相關規定不了解，T 君提示「外國人
    工作許可證」及「中華民國外僑居留證」時，因「外國人工
    作許可證」已確切證明、表彰T 君業獲政府機關核准並取得
    在本國工作之權利，故原告實無再就「中華民國外僑居留證
    」上記載「依親」部分，與其他證件進行核對之必要。
二、又原告查看前揭兩件政府機關核發之證件，並未發現任何偽
    造或變造之跡象，即信賴該等證件均為真正，是原告聘僱當
    時，為審慎起見，亦將T 君提示之「外國人工作許可證」及
    「中華民國外僑居留證」影印留存，以供主管機關查驗，準
    此，原告確已善盡查證義務。
三、另原告實因燒肉店缺人手，雖一直張貼徵人廣告，惟均無本
    國人願意從事該廚房雜工之工作，時遇T 君表示迫切需要工
    作維持家計，才予聘僱，絕非因外籍勞工薪資低於本國人，
    為減少營業成本而聘僱T 君、侵害本國人之工作權，此由原
    告給付T 君之每月薪資為26,000元係合於本國人就業薪資水
    平，足資證明原告所述確為真正。
四、況目前歹徒偽造、變造證件之技術日新月異，實難以肉眼辨
    識其真偽，被告因事後查獲T 君所持前揭證件係屬偽造，遂
    循線、回溯認定原告聘僱T 君之行為，違反就業服務法第57
    條第1 款規定，被告所為原處分，除與就業服務法立法本意
    相違外，亦難謂無苛責原告且顯失衡平之情。是以，原告確
    無故意或過失違反就業服務法第57條第1 款規定之情事，爰
    請求撤銷訴願決定及原處分。
乙、被告主張之理由：
一、按「任何人不得非法容留外國人從事工作。」、「違反第44
    條‧‧‧規定者，處新臺幣15萬元以上75萬元以下罰鍰。」
    分別為就業服務法第44條及第63條第1 項所明定。另按行政
    院勞工委員會（下以簡稱勞委會）91年9 月11日勞職外字第
    0910205655號函釋：「查就業服務法（以下簡稱本法）第44
    條規定：『任何人不得非法容留外國人從事工作。』係指『
    自然人或法人』與外國人間雖無聘僱關係，但有未依本法及
    相關法令規定申請許可，即容許外國人停留於某處所為其從
    事勞務提供或工作事實之行為而言。若二者間具聘僱關係，
    則為本法第57條第1 款之『聘僱未經許可、許可失效或他人
    所申請聘僱之外國人。』所規範。又上開有無聘僱關係，應
    依客觀具體事實認定，如該外國人有勞務提供，而該自然人
    或法人對之有指揮監督關係，或有勞務報酬之約定者，則難
    辭無聘僱關係存在。」
二、次按聘僱外國人工作，不得妨礙本國人之就業機會、勞動條
    件、國民經濟發展與社會安定。是為本法第42條所明定。又
    本法第43條復規定：「除本法另有規定外，外國人未經雇主
    申請許可，不得在中華民國境內工作。」另本法所規範之對
    象，並未限制大型企業或工廠經營者始有適用，舉凡一般家
    庭類、學校、依法立案之短期補習班、海洋漁撈工作業者，
    均應受規範。
三、揆諸前揭本法第42、43、57條之意旨可知，外國人來台工作
    係採申請許可制，未經許可不得在中華民國境內從事工作，
    雇主亦不得聘僱未經許可、許可失效或他人所申請聘僱之外
    國人，此乃本法所明定禁止之行為。因外國人來台工作係採
    申請許可制，雇主聘僱外國人從事工作，本應負擔較高之注
    意義務。本件原告對聘僱T 君之事實並不爭執，主要爭點在
    於注意義務應注意到何種程度方可為阻卻違法事由。而被告
    機關與受理訴願機關之立場相同，皆認為原告除了查驗「外
    國人工作許可證」及「中華民國外僑居留證」外，應再核對
    T 君之護照或依親戶籍謄本等資料，待確認無誤後再行聘雇
    ，惟原告並無查證，尚難謂之無過失。是原處分並無違法，
    請駁回原告之訴。
　　理  由
壹、程序部分：
    本件被告之代表人原為馬英九，於訴訟進行中變更為乙○○
    ，茲由其具狀聲明承受訴訟，核無不合，應予准許，先為敘
    明。
貳、實體部分：
一、按「雇主聘僱外國人工作，應檢具有關文件，向中央主管機
    關申請許可。但各級政府及其所屬學術研究機構聘請擔任顧
    問、研究工作者或與在中華民國境內設有戶籍之國民結婚，
    且獲准居留者，不須申請許可。」、「雇主聘僱外國人不得
    有下列情事：一、聘僱未經許可、許可失效或他人所申請聘
    僱之外國人。‧‧‧‧‧‧。」、「違反‧‧‧‧‧‧第57
    條第1 款‧‧‧‧‧‧規定者，處新臺幣15萬元以上75萬元
    以下罰鍰。」分別為就業服務法第48條第1 項、第57條第1
    款及第63條第1 項前段所明定。又勞委會93年8 月11日勞職
    外字第0930034960號函釋意旨謂：「‧‧‧‧‧‧如係外籍
    配偶應徵工作，雖依前開說明無須申請許可，即可在華工作
    ，惟仍應具備『與我國設有戶籍之國民結婚』及『取得合法
    居留』之要件，故若雇主對前來應徵之外國人除已比對過其
    所持居留證上之照片及所載資料外，再由其出示或繳交之證
    件資料（例如：依親之戶籍資料等）核對後，仍確信該外國
    人係獲准居留之外籍配偶進而聘僱者，似已盡其注意義務，
    得免其疏失之責。‧‧‧‧‧‧」，與立法目的及規範精神
    無違，亦合乎經驗及證據法則，訴願決定以此函釋為認事用
    法的準則，自無不合。
二、查本件原告非法聘僱逃逸之越南籍看護工T 君（護照號碼：
    A0000000A ）至原告所經營之「長壽前燒肉店」（台北市
    大安區○○路○ 段129 號），從事廚房雜工之工作，案經台
    北市政府警察局大安分局於95年2 月24日循線查獲等情，有
    該分局對於原告及越南籍看護工T 君所作調查筆錄附訴願卷
    可稽。
三、原告雖主張其僱用T 君並無故意、過失云云，惟稽之本件調
    查筆錄，原告陳稱略以：「我聘僱T 君在我店中從事廚房雜
    工工作，自94年12月間聘僱她至95年2 月中旬，確實日期我
    已忘記了，T 君每日工作時間是早上10點到下午2 點，下午
    4 點半到晚上10點半，薪資每月26,000元，都是我親自給付
    ，我有提供T 君中餐與晚餐，沒有提供住宿，是T 君自己來
    店裡面應徵的，沒有人介紹，我知道聘僱外籍勞工是違法的
    ，所以T 君來的時候，我有要求她出示工作證件，並影印起
    來。」經與T 君之供詞互相核對，兩人對工作期間與薪資，
    大致相同，而T 君係於94年4 月10日逃離合法雇主，旋遭撤
    銷聘僱許可等情，亦有外勞居留資料查詢表附訴願卷可稽，
    則原告聘僱許可失效及他人所申請聘僱之外國人從事廚房雜
    役工作之事實，洵堪認定。次查，本件原告於提起訴願時主
    張T 君係持依親居留證及勞委會核發之外國人工作證前往應
    徵，伊誤認其為合法勞工，事後警察才告知證件係偽造等語
    ，並檢附該證件影本佐證，惟原告既未要求T 君出示護照或
    依親戶籍謄本等資料核對，故其未發現T 君所持證件係偽造
    ，而加以僱用，按其情節，仍屬應注意，並能注意而不注意
    ，即有過失，自應承受行政罰之責任。從而被告以其違反就
    業服務法第57條第1 款，依同法第63條第1 項前段規定，處
    原告罰鍰15萬元整，於法並無不合，且係處以法定最低度罰
    鍰，亦無裁量逾越權限或濫用權力之情事。
四、綜上所述，原處分認事用法既無違誤，訴願決定予以維持，
    即無不合，原告仍執前詞及個人主觀之見解，請求撤銷訴願
    決定及原處分，為無理由，應予駁回。又本件依卷內資料，
    事證已臻明確，爰不經言詞辯論為判決。
據上論結，本件原告之訴為無理由，爰依行政訴訟法第233條第1
項、第98條第3項前段，判決如主文。
中　　華　　民　　國　　96　　年　　1　　 月　　26　　日
                           第六庭法  官　林　文　舟
上為正本係照原本作成。
本件以訴訟事件所涉及之法律見解具有原則性者為限，始得於本
判決送達後20日內向本院提出上訴狀並表明上訴理由，如已於本
判決宣示後送達前提起上訴者，應於判決送達後20日內補具上訴
理由（均按他造人數附繕本），且經最高行政法院許可後方得上
訴。
中　　華　　民　　國　　96　　年　 　1　　月　 26  　 日
                                 書記官  林　俞　文
